臺灣臺中地方法院刑事判決　　　　　　　　　　　　九十三年度訴緝字第二二九號
　　公　訴　人　臺灣臺中地方法院檢察署檢察官
　　被　　　告　甲○○
右列被告因妨害兵役案件，經檢察官提起公訴（八十六年度偵字第七七五三號），本
院合議庭裁定由受命法官獨任進行簡式審判程序，本院判決如左：
    主      文
甲○○後備軍人意圖避免召集處理，居住處所遷移，無故不依規定申報，致使召集令
無法送達，累犯，處有期徒刑伍月，如易科罰金，以參佰元折算壹日。
    事      實
一、甲○○前於民國八十三年間因妨害兵役案件，經本院於判處有期徒刑八月，褫奪
    公權一年確定，於八十四年一月二十三日送監執行；復於八十四年間因違反麻醉
    藥品管理條例案件，經本院於八十四年六月二十九日判處有期徒刑七月確定，並
    與上開案件接續執行，於八十四年七月二十四日釋付保護管束，假釋期滿未被撤
    銷而於八十五年四月七日執行完畢。猶不知悔改，其係後備軍人，原住臺中縣新
    社鄉○○街○段四九巷四號，詎其於八十五年十二初間遷出上開處所至臺中縣和
    平鄉梨山一帶工作，且意圖避免臨時召集處理，明知其實際居住處所已遷移其上
    址戶籍地，仍無故不依規定申報，致使臺中縣團管區司令所發指定應於八十六年
    一月十六日前往宜蘭縣礁溪鄉陸軍明德班營區報到之臨時召集令由其母徐黃數代
    收後無法送達，且甲○○亦未向宜蘭縣礁溪鄉陸軍明德班報到接受臨時召集。
二、案經臺中師管區司令部移送臺灣臺中地方法院檢察署檢察官偵查起訴。
    理      由
一、按除被告所犯為死刑、無期徒刑、最輕本刑為三年以上有期徒刑之罪或高等法院
    管轄第一審案件者外，於法院行準備程序進行中，被告先就被訴事實為有罪之陳
    述時，審判長得告知被告簡式審判程序之旨，並聽取當事人、代理人、辯護人及
    輔佐人之意見後，裁定進行簡式審判程序；且受命法官行準備程序，與法院或審
    判長有同一之權限；又簡式審判程序之證據調查，不受刑事訴訟法第一百五十九
    條第一項、第一百六十一條之二、第一百六十一條之三、第一百六十三條之一及
    第一百六十四條至第一百七十條規定之限制，刑事訴訟法第二百七十三條之一第
    一項、第二百七十九條第二項前段、第二百七十三條之二分別定有明文。查本件
    被告陳銘德所犯為死刑、無期徒刑、最輕本刑為三年以上有期徒刑以外之罪，且
    非高等法院管轄第一審之案件，經本院合議庭裁定由受命法官行準備程序時，被
    告就被訴事實為有罪之陳述後，復經本院合議庭裁定由受命法官獨任行簡式審判
    程序，是其證據之調查，自不受刑事訴訟法第一百五十九條第一項、第一百六十
    一條之二、第一百六十一條之三、第一百六十三條之一及第一百六十四條至第一
    百七十條規定之限制，合先敘明。
二、右揭事實，業據被告甲○○於本院審理中坦承不諱，核與證人即被告之母徐黃數
    及其表妹連怡雯於警詢時證述甚明。並有召集名回執一份、臺中縣團管區司令部
    列管後備軍人遷出未報移送法辦年籍表及戶籍謄本各一份附偵查卷可資佐證，事
    證明確，被告犯行堪以認定，應予依法論科。
二、查被告甲○○係後備軍人，自居住處所遷移，無故不依規定申報，致使應於八十
    六年一月十六日至宜蘭縣礁溪鄉陸軍明德班營區報到之臨時召集令無法送達，核
    係犯妨害兵役治罪條例第十條第三項、第五條意圖避免臨時召集罪。被告犯罪後
    ，妨害兵役治罪條例業經總統於九十一年六月二十六日，以華總一義字第○九一
    ○○一二八○七○號令公布修正，修正後之意圖避免臨時召集罪已由第十一條第
    三項、第六條，改列為第十條第三項、第五條，構成要件與修正前相同，惟刑度
    已由「六月以上、五年以下有期徒刑」，修正為「五年以下有期徒刑」。經比較
    新舊法後，以新法有利於被告，應依刑法第二條第一項前段規定，適用最有利於
    被告之新法處斷。次查，被告前於八十三年間因妨害兵役案件，經本院於判處有
    期徒刑八月，褫奪公權一年確定，於八十四年一月二十三日送監執行；復於八十
    四年間因違反麻醉藥品管理條例案件，經本院於八十四年六月二十九日判處有期
    徒刑七月確定，並與上開案件接續執行，於八十四年七月二十四日釋付保護管束
    ，假釋期滿未被撤銷而於八十五年四月七日執行完畢，有臺灣臺中地方法院檢察
    署刑案資料查註紀錄表、臺灣高等法院被告全國前案紀錄表各一紙在卷可參，其
    於受有期徒刑之執行完畢後，五年內再犯本件有期徒刑以上之罪，為累犯，應依
    刑法第四十七條之規定加重其刑。爰審酌被告有事實欄所載之不良素行紀錄，有
    上開前科紀錄可參，仍不知戒惕，及其犯罪動機、目的、本件犯罪情節非鉅、犯
    罪手段尚屬平和，犯後坦承犯行，態度良好，且有悔悟等一切情狀，量處如主文
    所示之刑，並諭知易科罰金之折算標準（按刑法第四十一條業於九十年一月十日
    修正公布，同年月十二日生效，修正後刑法第四十一條第一項前段規定「犯最重
    本刑為五年以下有期徒刑以下之刑之罪，而受六個月以下有期徒刑或拘役之宣告
    ，因身體、教育、職業、家庭之關係或其他正當事由，執行顯有困難者，得以一
    元以上三元以下折算一日，易科罰金。」，與修正前刑法第四十一條規定「犯最
    重本刑為三年以下有期徒刑以下之刑之罪，而受六個月以下有期徒刑或拘役之宣
    告，因身體、教育、職業、家庭之關係，執行顯有困難者，得以一元以上三元以
    下折算一日，易科罰金。」不同。比較新舊法結果，以新法較有利於行為人，故
    依刑法第二條第一項前段規定，本件自應適用裁判時之法律即修正後刑法第四十
    一條第一項前段之規定，併此敘明）。
據上論斷，應依刑事訴訟法第二百七十三條之一第一項、第二百九十九條第一項前段
，（修正後）妨害兵役治罪條例第十條第三項、第五條，刑法第十一條前段、第二條
第一項前段、第四十七條、（修正後）第四十一條第一項前段，罰金罰鍰提高標準條
例第二條，判決如主文。
中      華      民      國      九十三      年      四    月    二十    日
                                  臺灣臺中地方法院刑事第十四庭
                                      法  官  陳  葳
右正本證明與原本無異
如不服本判決，應於收受本判決後十日內向本院提出上訴書狀
，其未敘述上訴理由者，並得於提起上訴後十日內向本院補提理由書狀（均須按他造
當事人之人數附繕本）「切勿逕送上級法院」
                                      書記官
中      華      民      國      九十三      年      四    月    二十    日
附錄法條：
妨害兵役治罪條例第五條
意圖避免動員召集或臨時召集，而有下列行為之一者，處五年以下有期徒刑：
一、捏造免役、除役、轉役、緩召、逐次召集或儘後召集原因者。
二、毀傷身體者。
三、緩召、逐次召集或儘後召集原因消滅後，無故逾三十日未自動申報者。
四、拒絕接受召集令者。
五、應受召集，無故逾入營期限二日者。
六、使人頂替本人應召者。
妨害兵役治罪條例第十條
後備軍人意圖避免召集處理有下列行為之一者，處一年以下有期徒刑、拘役或科新臺
幣九萬元以下罰金：
一、離營歸鄉無故不依規定報到，或重複申報戶籍者。
二、拒絕依規定調查，或體格檢查不到者。
三、居住處所遷移，無故不依規定申報者。
國民兵犯前項第三款之罪者，處六月以下有期徒刑、拘役或科新臺幣三萬元以下罰金
。
後備軍人犯第一項之罪或國民兵犯前項之罪，致使召集令無法送達者，以意圖避免召
集論；分別依第五條或第六條科刑。
